臺灣桃園地方法院民事裁定
111年度消債更字第6號
聲  請  人  
即債務人    戴千雅  
上列當事人因消費者債務清理事件聲請更生，本院裁定如下：
    主  文
一、債務人戴千雅自民國一百一十一年三月二十五日下午四時起
    開始更生程序。
二、命司法事務官進行本件更生程序。
    理  由
一、按債務人不能清償債務或有不能清償之虞者，得依本條例所
    定更生或清算程序，清理其債務；債務人無擔保或無優先權
    之本金及利息債務總額未逾新臺幣（下同）1,200萬元者，
    於法院裁定開始清算程序或宣告破產前，得向法院聲請更生
    ，民國107年12月26日修正並公布施行之消費者債務清理條
    例（下稱消債條例）第3條、第42條第1項分別定有明文。次
    按債務人對於金融機構負債務者，在聲請更生或清算前，應
    向最大債權金融機構請求協商債務清償方案，或向其住、居
    所地之法院或鄉、鎮、市、區調解委員會聲請債務清理之調
    解；債務人為前項請求或聲請，應以書面為之，並提出財產
    及收入狀況說明書、債權人及債務人清冊，及按債權人之人
    數提出繕本或影本。協商或調解成立者，債務人不得聲請更
    生或清算。但因不可歸責於己之事由，致履行有困難者，不
    在此限；又自債務人提出協商請求之翌日起逾30日不開始協
    商，或自開始協商之翌日起逾90日協商不成立，債務人得逕
    向法院聲請更生或清算，復為消債條例第151條第1項、第2
    項、第7項及第153條所明定。再按法院開始更生程序之裁定
    ，應載明其年、月、日、時，並即時發生效力；法院裁定開
    始更生或清算程序後，得命司法事務官進行更生或清算程序
    ；必要時，得選任律師、會計師或其他適當之自然人或法人
    一人為監督人或管理人，消債條例第45條第1項、第16條第1
    項分別定有明文。
二、聲請意旨略以：聲請人即債務人戴千雅前積欠金融機構債務
    無法清償，於110年6月間向最大債權銀行即元大商業銀行股
    份有限公司聲請消費者債務清理前置協商，並經元大銀行於
    110年8月23日作成前置協商不成立通知書，又聲請人主張其
    無擔保或無優先權之債務總額為90萬2,678元，未逾1,200萬
    元，且未經法院裁定開始清算程序或宣告破產，爰聲請裁定
    准予更生等語。
三、經查：
  ㈠本條例所稱消費者，指5年內未從事營業活動或從事小規模營
    業活動之自然人；前項小規模營業指營業額平均每月20萬元
    以下者，消債條例第2條第1、2項定有明文。又消債條例第2
    條第1項所稱5年內從事小規模營業活動，係指自聲請更生或
    清算前1日回溯5年內，有反覆從事銷售貨物、提供勞務或其
    他相類行為，以獲取代價之社會活動，依其5年內營業總額
    除以實際經營月數之計算結果，其平均營業額為每月20萬元
    以下者而言，例如：平均月營業額未逾20萬元之計程車司機
    、小商販等即屬之（參照辦理消費者債務清理事件應行注意
    事項第1點）。經查，參以聲請人勞工保險被保險人投保資
    料表及國稅局綜合所得稅各類所得資料清單，可知聲請人於
    聲請更生前，均投保在民間公司，且無從事小額營業活動，
    自得依消債條例聲請更生，合先敘明。
　㈡又聲請人以其有不能清償債務情事，向元大商業銀行聲請債
    務清理前置協商，經元大銀行於110年8月23日作成前置協商
    不成立通知書，業經聲請人所提出前置協商不成立通知書在
    卷可稽(參本院卷第63至67頁)，是聲請人確已依消債條例第
    151條第1項、第153之1第1項之規定，於聲請更生前向最大
    債權人聲請前置協商，本院自得斟酌聲請人所提出之資料及
    調查之證據，再綜合聲請人目前全部收支及財產狀況，評估
    是否已達不能維持最低生活條件，而有「不能清償債務或有
    不能清償之虞」之情形。
四、經查，本院於審理程序中，函詢全體債權人陳報債權及提供
    聲請人還款方案結果，最大債權人元大商業銀行股份有限公
    司陳報其債權金額為63萬2,694元，又據上開前置協商不成
    立通知書所示，其提供180期、利率5％、每期還款6,155元之
    還款方案。另渣打國際商業銀行股份有限公司陳報其債權總
    額為37萬9,808元、台新商業銀行股份有限公司陳報其債權
    總額為6萬5,146元、兆豐國際商業銀行股份有限公司陳報其
    債權總額9萬1,289元、玉山商業銀行股份有限公司陳報其債
    權總額6萬6,275元、國泰世華商業銀行股份有限公司陳報其
    債權總額為10萬6,249元、樂天信用卡股份有限公司陳報其
    債權總額為8萬3,080元，總計已陳報之債權總額為142萬2,5
    41元，未逾1,200萬元，惟聲請人表示無法負擔上開前置協
    商方案，致雙方前置協商不成立等情，業經本院查明無訛，
    堪認聲請人本件之聲請已踐行前開法條之前置調解程序規定
    。
五、次查，依聲請人所提出財產及收入狀況說明書、全國財產稅
    總歸戶財產查詢清單及保險公司函覆本院之資料（參本院卷
    第13頁、第39頁、第201至221頁、第227至231頁），顯示聲
    請人名下於富邦產物保險公司之保險契約已失效，另於南山
    人壽保險公司之保險契約，要保人為聲請人母親，應非屬聲
    請人之財產，此外並無任何財產。另收入來源部分，聲請人
    聲請更生前二年期間，係自109年1月3日起至111年1月2日止
    ，故以109年1月起至110年12月止之所得為計算。據聲請人
    所提出109年度綜合所得稅各類所得資料清單所示，聲請人
    於109年並無薪資所得資料，惟據聲請人陳報其於109年1月
    起至110年2月止，均以打零工維生，每月薪資約為1萬8,000
    元至2萬元，故於109年1月起至110年2月止，每月薪資以2萬
    元計算，總計約為28萬元(2萬元×14月＝28萬元)。另於110年
    3月起至12月止，聲請人陳報其於新永和醫院體檢部任職，
    為外包人員，平均每月約為2萬5,000元，故聲請人於110年3
    月起至同年12月止，薪資所得總計為25萬元(2萬5,000元×10
    月＝25萬元)。是聲請人聲請更生前二年之所得收入總計為53
    萬元（28萬元＋25萬元＝53萬元）。另聲請更生後，聲請人陳
    報其仍於新永和醫院體檢部任職，平均每月薪資所得約為2
    萬5,000元，認應以每月2萬5,000元為聲請人聲請更生後每
    月可處分之所得收入計算。
六、另按「（第1項）債務人必要生活費用，以最近一年衛生福
    利部或直轄市政府所公告當地區每人每月最低生活費1.2倍
    定之。（第2項）受扶養者之必要生活費用，準用第1項規定
    計算基準數額，並依債務人依法應負擔扶養義務之比例認定
    之。（第3項）前二項情形，債務人釋明更生期間無須負擔
    必要生活費用一部或全部者，於該範圍內，不受最低數額限
    制；債務人證明確有必要支出者，不受最高數額及應負擔比
    例之限制」，此為消債條例第64條之2所明定。是查，聲請
    人所列出每月必要支出有補貼父親房屋3,000元、火災地震
    及意外險649元、伙食費7,440元、水費204元、電費1,771元
    、瓦斯費750元、勞健保費1,016元、電信費700元、交通費6
    00元、手機費299、保險費501元、醫療費100元及日常生活
    雜支費1,500元，共計1萬8,530元。另有母親之扶養費6,000
    元。衡諸衛生福利部所公布105年度至107年度桃園市平均每
    人每月生活之最低生活費1萬3,692元之1.2倍為1萬6,430元
    、108年度之平均每人每月生活之最低生活費1萬4,578元之1
    .2倍為1萬7,493元、109年度、110年度及111年度之平均每
    人每月生活之最低生活費1萬5,281元之1.2倍為1萬8,337元
    。聲請人每月個人生活必要支出費用中，就商業保險部分，
    依我國現行社會保險制度，已設有全民健康保險制度，提供
    基本之醫療保障，又就房屋保險部分，此非購入房屋即須強
    制投保之保險，且非多數人均有投保，聲請人目前既有負債
    、經濟狀況非佳，實無另行支出商業保險費之必要，是本院
    衡以聲請人現積欠之債務及債權人債權之確保，認聲請人該
    部分支出，非屬維持基本生活之必要支出，應予剔除。另聲
    請人所列其他項目及金額皆屬合理且必要，應予以列計。是
    應認聲請人每月必要支出費用為1萬7,380元（補貼父親房屋
    3,000元＋伙食費7,440元＋水費204元＋電費1,771元＋瓦斯費75
    0元＋勞健保費1,016元＋電信費700元＋交通費600元＋手機費29
    9＋醫療費100元＋日常生活雜支費1,500元＝1萬7,380元)。另
    母親扶養費部分，經本院依職權調閱聲請人母親之所得及財
    產資料所示，聲請人之母親雖名下有多筆土地，惟大多為田
    地，且其於109年度收入所得總計僅為2,395元，堪認其母親
    確有受扶養之必要。本院衡以一般情形，受扶養人日常生活
    較為單純，其支出應較扶養人為低，爰依上開109年度桃園
    市每人每月最低生活費1.2倍之7成為標準計算，則為1萬2,8
    36元（1萬8,337元×70％＝1萬2,836元）為適當，又聲請人應
    與其兄弟姊妹共同負擔扶養費用，然聲請人陳報其弟弟目前
    入獄服刑中，無法負擔母親之扶養費，僅能由其與妹妹共同
    負擔之。經本院調閱聲請人弟弟之前案資料，其弟弟目前於
    嘉義監獄中服刑，確無法共同負擔母親之生活費，是認聲請
    人應負擔母親之扶養費為6,418元，是聲請人主張其母親之
    扶養費6,000元部分，應為有理由，予以列計。故認聲請人
    每月必要支出之生活費用為2萬3,380元（1萬7,380元＋6,000
    元＝2萬3,380元）。
七、從而，聲請人以上開收入扣除必要支出後，每月應有餘額1,
    620元（2萬5,000元－2萬3,380元＝1,620元）可供清償債務，
    聲請人現年41歲（70年出生），距勞工強制退休年齡（65歲
    ）尚約24年，審酌聲請人目前之收支狀況，至其退休時止，
    雖非完全無法清償聲請人前揭所負欠之債務總額，然考量聲
    請人所積欠債務之利息或違約金仍在增加中，又聲請人亦願
    提出每月4,000元之更生方案等情況，堪認聲請人之收入及
    財產狀況，有藉助更生制度調整其與債權人間權利義務關係
    之必要，自應許聲請人得藉由更生程序清理債務。
八、綜上所述，聲請人係消費者，已達不能清償債務之程度，經
    消費者債務清理調解不成立，而查無消債條例第6條第3項、
    第8條或第46條各款所定應駁回更生聲請之事由，則其聲請
    ，應屬有據，爰裁定准許，並依同條例第16條第1項規定，
    命司法事務官進行更生程序如主文。
九、本院裁定准許開始更生程序，俾使聲請人得以重建經濟生活
    ，惟本裁定不生使債務消滅之效力，須聲請人於更生程序中
    與債權人協定更生方案，並持續履行完畢後，始能依消債條
    例第73條之規定使全部債務均視為消滅，附此敘明。　　

中　　華　　民　　國　　111 　年　　3 　　月　　25　　日
　　　　　    民事第三庭      法　官　林靜梅
以上正本係照原本作成。
本裁定不得抗告。
本裁定業已於111年3月25日下午4時整公告。
中　　華　　民　　國　　111 　年　　3 　　月　　25　　日
　　　　　　　　　　　　　　　書記官　劉寶霞